【裁判字號】    98,軍上,13
【裁判日期】    980605
【裁判案由】    毒品危害防制條例
【裁判全文】
臺灣高等法院刑事判決                  98年度軍上字第13號
上  訴  人
即  被  告  甲○○
                    （現於國防部北部地方軍事法院檢察署看
選任辯護人  徐克銘律師
上列上訴人因毒品危害防制條例案件，不服國防部高等軍事法院
98年度上更一字第1號，中華民國98年3月10日第二審判決（起訴
案號：國防部北區地方軍事法院檢察署96年毒偵字第116 號、初
審案號：國防部北部地方軍事法院97年度訴字第7 號），提起上
訴，本院判決如下：
    主  文
上訴駁回。
    理  由
一、按被告不服高等軍事法院宣告有期徒刑之上訴判決者，得以
    判決違背法令為理由，向高等法院提起上訴，軍事審判法第
    一百八十一條第五項定有明文。是不服高等軍事法院有期徒
    刑判決而向高等法院提出上訴者，非以原判決違背法令為理
    由者不得為之，此為其上訴之法定要件。若上訴理由並未依
    據卷內訴訟資料，具體指摘原判決不適用何種法則或如何適
    用不當，或所指摘原判決違法情事，顯與法律規定得為第三
    審上訴理由之違法情形，不相適合者，均應認其上訴為違背
    法律上之程式，應予以駁回，此觀諸軍事審判法第206條第1
    項、刑事訴訟法第395條前段、第377條之規定至明。
二、本件上訴人即被告甲○○上訴意旨略稱：(一)原判決未對上訴
    人是否確有交付第二級毒品予楊育財，並託其轉交梁高銘，
    及要求取回之價金是否為販賣毒品之對價加以調查、審認；
    (二)上訴人陳述向「阿華」取得毒品時間等有所出入，原判決
    既已表明記憶隨時間經過未必正確，又片段擷取上訴人供述
    認定其係於96年3月至6月間自藥頭處取得毒品，應屬無理；
    (三)原判決乃自行臆測判斷藥頭「阿華」不會任由不熟識之上
    訴人先取貨再付款，亦不會甘冒遭訛騙及查獲風險同意先試
    用再付款，有應調查證據未予調查、或判決理由不備之違法
    ；(四)原判決既認毒品無公定價格可言，復以上訴人先後取得
    毒品數量、價格比較上有牟利，認其有販賣毒品營利之意圖
    ，顯屬判決理由矛盾；(五)證人黃聲暉僅目擊楊育財提示之紙
    盒，對於楊育財代送物品至南部等情事，均非親見親聞，應
    屬傳聞而不具證據能力，原審以此為判決基礎，有判決不適
    用法則或適用不當之違法；(六)持有第二級毒品罪責部分請予
    輕判，以啟自新云云。
三、惟查：按事實之認定及證據之取捨，乃屬事實審法院之職權
    ，告訴人及證人所為供述及合法調查所得證據，何者為可採
    ，事實審法院本得參酌其他相關證據為自由之判斷，苟無違
    反經驗法則或論理法則，自難指為違法。原判決依憑上訴人
    之自白、佐以證人楊育財、洪聲暉之證詞、扣案之第三級毒
    品愷它命10小包、及卷附楊育財、梁高銘96年7 月至10月行
    動電話雙向通聯記錄、楊育財聯勤勤務營96年度休（請）假
    紀錄卡影本、上訴人簡訊照片、憲兵司令部刑事鑑識中心96
    年11月27日安鑑字第0960001827號鑑定書，復詳予說明上訴
    人所辯其無營利事實及意圖，何以不可採之理由，認上訴人
    確有原判決事實欄所載之販賣第二、三級毒品之犯行（想像
    競合犯），而撤銷第一審軍事法院此部分不當之科刑判決，
    改判從一重論處上訴人販賣第二級毒品罪刑。另復依憑上訴
    人之自白、證人張丁文之證詞、扣案之第二級毒品MDMA 1包
    ，及卷附憲兵司令部刑事鑑識中心96年11月27日安鑑字第09
    60001827號鑑定書，認上訴人確有原判決事實欄所載之另持
    有第二毒品之犯行，而撤銷第一審軍事法院此部分不當之科
    刑判決，改判上訴人持有第二級毒品罪刑。均已詳敘其調查
    證據之結果及證據取捨並認定犯罪事實之理由，且對上訴人
    否認販賣毒品所辯各節，均不足採為上訴人有利之認定，詳
    加論述指駁。所為之論斷均有卷存證據資料可資覆按，要無
    採證認事違背經驗法則、論理法則、或適用法則不當、理由
    矛盾，或其他違背法令之情形，尚難任意指摘為違法。本件
    上訴意旨(一)上訴人委託楊育財向梁高銘交付第二、三級毒品
    ，並收取對價款項乙節，除據上訴人自白外，復於原審法院
    為爭點整理時表明不爭執（見原審更審卷第四九至五十頁）
    ，是上訴人指摘原判決對此未予調查、審認云云，自屬無據
    ；(二)上訴人陳述向「阿華」取得毒品時間雖有出入，惟就本
    件販賣毒品之來源，係取自「阿華」乙節則屬一致，故原判
    決對上訴人因記憶模糊、無法確切指述之取得時間從寬認定
    ，而為證據之取捨，於法並無違誤；(三)原判決乃依據上訴人
    自陳僅2次與藥頭「阿華」聯繫取得毒品，且2次相隔逾半年
    之久，顯見並非熟識，認上訴人不可能即取得其信賴，而同
    意應梁高銘請求先試用毒品後付款。再者，上訴人自藥頭「
    阿華」處取得系爭毒品後，遲逾一、二個月餘，始委由不知
    情之楊育財轉交梁高銘，藥頭「阿華」不可能在此長時間不
    向上訴人催討貨款，而不怕被侵吞。且藥頭「阿華」若同意
    先試用再付款，倘遭退貨，須再碰面回收毒品，即增加一次
    遭查獲之風險，藥頭「阿華」絕不會為一個素未謀面的買家
    梁高銘，而甘冒上述風險。另復說明毒品無公定價格，而每
    次買賣之價量、支付方式、可隨雙方關係之深淺、資力、需
    求量及對行情之認知、來源是否充裕、查緝是否嚴密、風險
    評估等事項，因而異其標準，並機動調整。本件衡情上訴人
    應無甘冒被判處重刑危險，平白無端義務代梁高銘購買毒品
    。又上訴人先後2次向「阿華」購買毒品，第1次購買第二級
    毒品MDMA 8顆、第三級毒品愷它命（扣案實際重量為5.49公
    克），費用為新台幣（下同）4,000元，惟對照上訴人第2次
    購買後，再販賣予梁高銘第二級毒品MDMA10顆、第三級毒品
    愷它命（扣案實際重量為9.81公克），卻要價1萬1,000元，
    此與一般雙方毒品交易次數越多，關係越深，及購買數量越
    大，通常買方可壓低價格越多之情節相悖，認上訴人應有所
    利得。原判決既已說明其就案內所有證據，本於調查所得心
    證，分別定其取捨，而憑以認定上訴人所辯不可採之依據及
    理由，此係事實審法院採證認事之職權行使，所為論斷並不
    違背經驗法則及證據法則；(四)依證人楊育財於第一審審理時
    結證稱：「（當被告甲○○委託其將上述紙盒轉交梁高銘時
    ）一開始我有拒絕，並向輔導長洪聲暉反應，經輔導長當場
    質問王員該項物品是何東西，王員回答是汽車零件」等語，
    足認證人洪聲暉係在上訴人委託之初，因楊育財向其反應，
    即介入查詢上訴人委託代送之物為何，故其證稱：甲○○確
    有委請楊育財代送物品至南部，而楊育財取回物品之外裝，
    與代送物品外觀顏色與包裝均不相同等語，應係屬其親身見
    聞，非傳聞。(五)末查，上訴人持有第二級毒品罪刑部分，上
    訴人對於原判決究竟有何違背法令之情事，則未依據卷內訴
    訟資料具體指摘，徒就原審量刑職權之適法行使，持己見任
    意爭執，自非適法之第三審上訴理由。綜上，上訴人並未依
    據卷內資料為原判決具體違法之指摘，徒憑己見，或就原審
    採證認事職權之適法行使，或對原判決已明白論斷之事項，
    任意指摘原審採證違法，認定事實違背經驗法則，並有適用
    法則、不適用法則不當之違法，自與法律規定得為法律審上
    訴理由之違法情形，不相適合，其上訴違背法律上之程式，
    應予駁回。
據上論斷，應依軍事審判法第206條第 1項、刑事訴訟法第395條
前段，判決如主文。
中    華    民    國    98    年    6     月    5     日
                  刑事第十庭審判長法  官  楊炳禎
                                  法  官  朱光仁
                                  法  官  陳春秋
以上正本證明與原本無異。
不得上訴。
                                  書記官  李家敏
中    華    民    國    98    年    6     月    8     日


司法院資訊處製作；財團法人民間司法改革基金會備份。
